臺灣高雄地方法院刑事判決　　　　　　　109年度訴字第860號
公　訴　人　臺灣高雄地方檢察署檢察官
被　　　告　李桓




選任辯護人　楊博勛律師
上列被告因違反毒品危害防制條例案件，經檢察官提起公訴（10
9 年度偵字第14369 號、109 年度偵字第16046 號），本院判決
如下：
    主  文
李桓犯販賣第二級毒品罪，累犯，處有期徒刑貳年。扣案如附
表編號一所示之物沒收銷燬、編號二所示之物沒收。未扣案之販
賣毒品所得新臺幣壹仟元沒收，於全部或一部不能沒收或不宜執
行沒收時，追徵其價額。
    事  實
一、李桓明知甲基安非他命係毒品危害防制條例所定之第二級
    毒品，未經許可不得販賣，竟意圖營利，基於販賣第二級毒
    品甲基安非他命以營利之犯意，於民國109 年4 月16日21時
    43分許至22時2 分許，以持用之門號0000000000號行動電話
    ，與蕭佳芬使用之門號0000000000號行動電話聯絡毒品交易
    。旋於同日23時許，在高雄市鳳山區光遠路之麥當勞速食店
    前，以新臺幣（下同）1,000 元之價格販售第二級毒品甲基
    安非他命予蕭佳芬，並收取價金。嗣經警於109 年7 月9 日
    17時8 分許，持本院核發之搜索票，前至李桓之高雄市○
    ○區○○路00巷00○0 號住處搜索，當場扣得如附表所示之
    物，而查悉上情。
二、案經高雄市政府警察局鳳山分局報告臺灣高雄地方檢察署檢
    察官偵查起訴。
    理  由
壹、程序部分
    按，被告以外之人於審判外之陳述，雖不符刑事訴訟法第15
    9 條之1 至第159 條之4 之規定，然經當事人於審判程序同
    意作為證據，法院審酌該言詞陳述或書面陳述作成時之情況
    ，認為適當者，亦得為證據。又當事人、代理人或辯護人於
    法院調查證據時，知有第159 條第1 項不得為證據之情形，
    而未於言詞辯論終結前聲明異議者，視為有前項之同意，刑
    事訴訟法第159 條之5 定有明文。查，本案所引用之相關證
    據資料（詳後引證據），其中各項言詞或書面之傳聞證據部
    分，縱無刑事訴訟法第159 條之1 至第159 條之4 或其他規
    定之傳聞證據例外情形，業經本院審理時予以提示並告以要
    旨，且各經檢察官、被告表示意見，當事人已知上述證據乃
    屬傳聞證據，已明示同意作為本案之證據使用（見院卷第70
    頁），本院審酌上開證據作成時之情況，並無違法取證或其
    他瑕疵，認為以之作為證據為適當，而具有證據能力。
貳、實體部分
一、上開事實，業據被告於警詢、偵查及審理時均坦承不諱（見
    警卷第7 至17頁；偵一卷第57至62頁；院卷第68、155 頁）
    ，核與證人即購毒者蕭佳芬於警詢及偵查中所證相符（見警
    卷第33至40頁、偵一卷第9 至13頁），並有通訊監察譯文、
    鑑定許可書、高雄市政府警察局鳳山分局109 年7 月9 日搜
    索扣押筆錄、扣押物品目錄表與收據、照片、高雄市立凱旋
    醫院109 年12月16日高市凱醫驗字第66346 號濫用藥物成品
    檢驗鑑定書可稽（見警卷第19頁、第47頁、第77至85頁、第
    107 至108 頁；院卷第93至96頁），足認被告上開任意性自
    白與事實相符，堪以採信。又被告販賣上開第二級毒品，可
    獲部分毒品供自己施用之利潤等情，業據其於審理中供承在
    卷（見院卷第69頁），顯見被告主觀上確有營利之意圖甚明
    。從而，本案事證明確，被告犯行洵堪認定，應依法論科。
二、論罪科刑
  ㈠新舊法比較之說明
  1.按，行為後法律有變更者，適用行為時之法律，但行為後之
    法律有利於行為人者，適用最有利於行為人之法律，刑法第
    2 條第1 項定有明文，此乃規範行為後法律變更所生新舊法
    比較適用之準據法。該條規定所稱「行為後法律有變更者」
    ，係指犯罪構成要件有擴張、減縮，或法定刑度有變更等情
    形，故行為後應適用之法律有上述變更之情形者，法院應綜
    合其全部罪刑之結果而為比較適用。查，本案被告行為後，
    經總統於109 年1 月15日公布修正之毒品危害防制條例第4
    條、第17條，自同年7 月15日起生效施行。茲就與本案有關
    者比較如下。
  2.次按，毒品危害防制條例第4 條第2 項、第17條第2 項於修
    正前規定：「製造、運輸、販賣第二級毒品者，處無期徒刑
    或七年以上有期徒刑，得併科新臺幣一千萬元以下罰金。」
    、「犯第4 條至第8 條之罪於偵查及審判中均自白者，減輕
    其刑」；修正後則規定：「製造、運輸、販賣第二級毒品者
    ，處無期徒刑或十年以上有期徒刑，得併科新臺幣一千五百
    萬元以下罰金」、「犯第4 條至第8 條之罪於偵查及歷次審
    判中均自白者，減輕其刑」。經整體比較新、舊法之結果，
    修正後之規定將罰金刑之金額提高，並限縮第17條第2 項減
    輕其刑規定之範圍，以修正前毒品危害防制條例第4 條第2
    項、第17條第2 項規定較有利於被告，是依刑法第2 條第1
    項前段規定，被告本案犯行自應適用行為時即修正前毒品危
    害防制條例第4 條第2 項、第17條第2 項規定論處。
  ㈡核被告所為，係犯修正前毒品危害防制條例第4 條第2 項之
    販賣第二級毒品罪。又被告持有第二級毒品甲基安非他命之
    低度行為，已為販賣之高度行為所吸收，不另論罪。
  ㈢刑之加重減輕事由
  1.被告構成累犯，爰依刑法第47條第1 項規定加重其刑：
    被告前因施用毒品案件，經本院以105 年度簡字第4369號判
    決有期徒刑4 月、4 月，定應執行有期徒刑6 月，上訴後，
    旋撤回上訴而告確定，於106 年10月20日易科罰金執行完畢
    等情，有臺灣高等法院前案紀錄表1 份在卷可稽，被告於受
    有期徒刑執行完畢後，5 年內故意再犯本件有期徒刑以上之
    罪，為累犯。又依司法院釋字第775 號解釋意旨，係指構成
    累犯者，不分情節，一律加重最低本刑，於不符合刑法第59
    條所定要件之情形下，致生行為人所受之刑罰超過其所應負
    擔罪責之個案，不符罪刑相當原則、比例原則，於此範圍內
    ，在刑法第47條第1 項修正前，為避免發生上述罪刑不相當
    的情形，法院就該個案應裁量是否加重最低本刑；亦即，僅
    於個案經裁量後認應處最低法定刑，又無法適用刑法第59條
    規定減輕之情形，法院始應依此解釋意旨裁量不予加重最低
    本刑（最高法院109 年度台上字第619 號判決意旨參照），
    本件被告係累犯，業如前述，但並無適用累犯加重規定時，
    超過其所應負擔之罪責之特殊情事，不生上開解釋所誡命法
    院應裁量是否加重之問題，爰依刑法第47條第1 項之規定加
    重其刑。是被告辯稱：被告之累犯情節應構成裁量不予加重
    之情形云云，並非有據。然被告所犯販賣第二級毒品罪之法
    定本刑為無期徒刑部分，依刑法第65條第1 項規定，不得再
    加重其刑，僅就有期徒刑及罰金刑部分，依刑法第47條第1
    項之規定，加重其刑。
  2.被告供出毒品來源，因而查獲其毒品來源黃文政，爰依毒品
    危害防制條例第17條第1 項規定，減輕其刑：
    按，犯第4 條至第8 條、第10條或第11條之罪，供出毒品來
    源，因而查獲其他正犯或共犯者，減輕或免除其刑，毒品危
    害防制條例第17條第1 項定有明文。經查，本件因被告之指
    證，警方對其毒品上游黃文政展開偵查，認為黃文政應為被
    告之毒品來源等情，有高雄市政府警察局鳳山分局110 年3
    月29日高市警鳳分偵字第11071335000 號函暨所附之刑事案
    件報告書可稽（見院卷第87至92頁），足認本件確係因被告
    供出毒品來源後，因而查獲其毒品來源黃文政，自應依毒品
    危害防制條例第17條第1 項規定，減輕其刑。
  3.被告於偵查及本院審理中均自白上開販賣第二級毒品甲基安
    非他命之犯行，已如前述，爰依修正前毒品危害防制條例第
    17條第2 項規定減輕其刑。
  4.被告本件犯行同時有前揭加重及減輕事由，爰依刑法第71條
    第2 項，先加而後遞減其刑。
  ㈣量刑之審酌
    被告明知毒品戕害施用者身心健康，一旦染癮，難以戒除，
    常使施用者經濟地位發生實質改變而處於劣勢，不僅影響正
    常生活，且為持續獲得毒品，或衍生其他犯罪，足使社會施
    用毒品人口增加，而相對提高社會成本，減損勞動生產力，
    影響社會層面至深且鉅，嚴重破壞社會治安，向為政府嚴令
    禁止流通之違禁物，竟販賣毒品以牟利，所為實應非難。惟
    念及被告犯後坦承犯行，態度尚可，復考量本案販賣毒品數
    量及所獲利益，終究與大盤出售數量龐大之毒品以牟取暴利
    之情形終究有別，並考量犯罪情節、販賣毒品種類、數量多
    寡與價金高低等情，再兼衡被告於本院審理時自述為高中畢
    業、曾做送瓦斯工作、月薪約3 萬元、未婚（見院卷第166
    頁）之智識程度、經濟暨生活狀況等一切情狀，爰就被告所
    犯之罪，量處如主文所示之刑。
三、沒收之說明
  ㈠查獲之毒品部分
    查，扣案如附表編號1 所示白色結晶均檢出第二級毒品甲基
    安非他命成分，有高雄市立凱旋醫院109 年12月16日高市凱
    醫驗字第66346 號濫用藥物成品檢驗鑑定書可參（見院卷第
    93至96頁），而裝盛該毒品之包裝袋，亦含有無法析離之第
    二級毒品甲基安非他命，應依毒品危害防制條例第18條第1
    項前段規定，宣告沒收銷燬之。至鑑驗耗用之毒品部分既已
    滅失，則無庸再予宣告沒收。
  ㈡供犯罪所用之物部分
    扣案如附表編號2 所示之HTC 廠牌（序號：00000000000000
    0 ；門號：0000000000）行動電話1 支，係被告所持用且供
    販賣毒品所用之物，經其自承在卷（見院卷第69頁），屬供
    犯罪所用之物，爰依毒品危害防制條例第19條第1 項規定，
    宣告沒收。
  ㈢犯罪所得部分
    被告就販賣毒品之犯罪所得為1,000 元，業經認定如前，然
    此部分犯罪所得未據扣案，是應依刑法第38條之1 第1 項、
    第3 項規定，諭知沒收，並於全部或一部不能沒收或不宜執
    行沒收時，追徵其價額。
  ㈣至扣案之自製吸食器、電子磅秤及夾鏈袋部分，均非屬違禁
    物，且被告辯稱係供其施用毒品所用之物，亦無證據證明與
    本案犯罪相關，爰均不宣告沒收。
據上論斷，應依刑事訴訟法第299條第1項前段，判決如主文。
本案經檢察官施昱廷提起公訴，檢察官王啟明到庭執行職務。
中    華    民    國   110    年    9     月    27    日
                  刑事第十五庭  審判長法  官  方錦源
                                      法  官  詹尚晃
                                      法  官  陳彥霖
以上正本證明與原本無異。
如不服本判決應於收受送達後20日內向本院提出上訴書狀，並應
敘述具體理由；如未敘述上訴理由者，應於上訴期間屆滿後20日
內向本院補提理由書（均須按他造當事人之人數附繕本）「切勿
逕送上級法院」。
中    華    民    國   110    年    9     月    28    日
                                      書記官  陳怡秀
附錄本案論罪科刑法條：
修正前毒品危害防制條例第4 條第2 項
附表
┌──┬─────────┬───┬────────────┐
│編號│物品名稱          │數量  │證據名稱出處            │
├──┼─────────┼───┼────────────┤
│ 1  │白色結晶          │捌包  │均檢出第二級毒品甲基安非│
│    │                  │      │他命成分，檢驗前淨重分別│
│    │                  │      │為1.517 公克、0.791 公克│
│    │                  │      │、1.853 公克、0.990 公克│
│    │                  │      │、1.230 公克、1.642 公克│
│    │                  │      │、0.590 公克、0.095 公克│
│    │                  │      │，檢驗後淨重分別為1.498 │
│    │                  │      │公克、0.770 公克、1.832 │
│    │                  │      │公克、0.968 公克、1.204 │
│    │                  │      │公克、1.618 公克、0.572 │
│    │                  │      │公克、0.077 公克，甲基安│
│    │                  │      │非他命純度分別約79.12 ％│
│    │                  │      │、85.02 ％、86.04 ％、63│
│    │                  │      │.00 ％、79.66 ％、85.29 │
│    │                  │      │％、61.59％ 、81.09％ ，│
│    │                  │      │檢驗前總純值淨重分別約  │
│    │                  │      │1.200 公克、0.673 公克、│
│    │                  │      │1.594 公克、0.624 公克、│
│    │                  │      │0.980 公克、1.400 公克、│
│    │                  │      │0.363 公克、0.077 公克。│
│    │                  │      │（高雄市立凱旋醫院109 年│
│    │                  │      │12月16日高市凱醫驗字第  │
│    │                  │      │66346 號濫用藥物成品檢驗│
│    │                  │      │鑑定書，院卷第93至96頁）│
├──┼─────────┼───┼────────────┤
│ 2  │HTC 手機（門號:093│壹支  │                        │
│    │0000000 、序號：35│      │                        │
│    │0000000000000 ）  │      │                        │
└──┴─────────┴───┴────────────┘